臺灣高雄地方法院民事判決　　　　　　110年度鳳簡字第536號
原　　　告　趙建華　
被　　　告　黃震　　


上列當事人間請求損害賠償事件，原告提起刑事附帶民事訴訟，
經本院刑事庭裁定移送前來（110 年度簡附民字第85號），本院
於民國110年11月18日言詞辯論終結，判決如下：
    主      文
被告應給付原告新臺幣壹佰參拾貳萬元，及自民國一一○年三月
三十日起至清償日止，按週年利率百分之五計算之利息。
本判決第一項得假執行。但被告以新臺幣壹佰參拾貳萬元為原告
預供擔保，得免為假執行。
    事實及理由
一、被告經合法通知，均無正當理由而未於言詞辯論期日到場，
    核無民事訴訟法第386 條各款所列情形，爰依原告之聲請，
    由其一造辯論而為判決。
二、按簡易訴訟之訴狀送達後，原告不得將原訴變更或追加他訴
    ，但擴張或減縮應受判決事項之聲明者，不在此限；不變更
    訴訟標的，而補充或更正事實上或法律上之陳述者，非為訴
    之變更或追加，民事訴訟法第436 條第2 項、第255 條第1
    項第3 款、第256 條分別定有明文。本件原告起訴時原聲明
    ：㈠被告應給付原告新臺幣（下同）132 萬元，並自起訴狀
    繕本送達之翌日即民國110 年5 月9 日起至清償日止，按週
    年利率5 ％計算之利息；㈡請求法院於刑事判決完畢，將此
    案因查扣、取回、沒收及追討等相關金額，發還於原告；㈢
    願供擔保請准宣告假執行（附民卷第6 至7 頁），嗣於本院
    審理中，撤回訴之聲明第二、三項之聲請，並更正利息起算
    日為刑事附帶民事訴訟起訴狀繕本送達翌日起，而變更聲明
    如下述（本院卷第37至38頁），核與前開規定相符，應予准
    許。
三、原告主張：被告雖可預見金融機構帳戶係個人理財之重要工
    具，為個人財產、信用之重要表徵，如交予他人使用，有供
    作財產犯罪用途之可能，而犯罪者取得他人存摺、金融卡（
    含密碼）之目的在於取得贓款及掩飾犯行不易遭人追查，仍
    以縱若前開取得帳戶之人利用其帳戶持以詐欺取財，或掩飾
    、隱匿特定犯罪所得而洗錢亦不違背其本意之幫助犯意，於
    109 年5 月間某時許，在高雄市新興區六合一路統一超商某
    門市，將其所有之國泰世華商業銀行帳號000000000000號帳
    戶（下稱系爭帳戶）之存摺、提款卡及密碼，交付予真實姓
    名、年籍均不詳，自稱「蔡姓業務助理」之成年人，以此方
    式容任該成年人與其所屬詐欺集團成員使用系爭帳戶。嗣該
    詐欺集團成員於取得系爭帳戶資料後，即共同基於為自己不
    法所有之詐欺取財及洗錢之犯意聯絡，推由集團內某成員以
    網路交友軟體暱稱「佳慧」聯繫原告，嗣以通訊軟體LINE向
    其佯稱在酒店上班，希望能向原告借錢離開酒店，致原告陷
    於錯誤，原告陸續於109 年7 月17日10時56分許匯款28萬元
    、109 年7 月17日11時15分許匯款9 萬元、109 年7 月20日
    11時52分許匯款57萬元、109 年7 月21日11時29分許匯款38
    萬元，合計132 萬元（計算式：28萬元＋9 萬元＋57萬元＋
    38萬元＝132 萬元）至系爭帳戶內，旋遭轉匯至其他金融帳
    戶或提領一空，造成原告受有財產上損害132 萬元。為此，
    爰依侵權行為法律關係提起本訴，並聲明：被告應給付原告
    132 萬元，及自刑事附帶民事訴訟起訴狀繕本送達翌日起至
    清償日止，按週年利率5％計算之利息。
四、被告未於言詞辯論期日到場，亦未提出書狀作何聲明或陳述
    。
五、本院得心證之理由：
（一）按因故意或過失，不法侵害他人之權利者，負損害賠償責
      任。故意以背於善良風俗之方法，加損害於他人者亦同；
      數人共同不法侵害他人之權利者，連帶負損害賠償責任。
      不能知其中孰為加害人者亦同。造意人及幫助人，視為共
      同行為人；連帶債務之債權人，得對於債務人中之一人或
      數人或其全體，同時或先後請求全部或一部之給付，民法
      第184 條第1 項、第185 條、第273 條第1 項分別定有明
      文。又民事共同侵權行為，不以有意思聯絡為必要，數人
      間之行為，苟為損害之共同原因，即為行為關聯共同，足
      成立共同侵權行為（最高法院67年台上字第1737號判決意
      旨參照）。加害人於共同侵害權利之目的範圍內，各自分
      擔實行行為之一部，而互相利用他人之行為，以達其目的
      者，仍不失為共同侵權行為人，而應對於全部所發生之結
      果，連帶負損害賠償責任（最高法院78年度台上字第2479
      號判決意旨參照）。經查，原告主張之事實，業據其提出
      匯款之存款憑證、取款憑條為證（本院卷第31至33頁），
      並有原告調查筆錄、金融機構聯防機制通報單、系爭帳戶
      資料、被告詢問筆錄等件存卷可稽（外放臺灣新北地方檢
      察署109 年度偵字第39951 號卷、臺灣高雄地方檢察署11
      0 年度偵字第228 號卷），而被告因本件侵權行為，經本
      院刑事庭以110 年度簡字第879 號，判處被告幫助犯洗錢
      防制法第14條第1 項之洗錢罪，處有期徒刑3 月，有此判
      決書在卷可參（本院卷第11至17頁），復經本院依職權調
      取本院110 年度簡字第879 號刑事案件電子卷證（刑案電
      子卷證於本院卷證物袋內）核閱無誤。而被告就原告主張
      之事實，已於相當時期受合法通知，其於言詞辯論期日未
      到場爭執，亦未提出書狀作有利於己之聲明或陳述以供本
      院審酌，依民事訴訟法第280 條第3 項、第1 項規定，視
      同自認，是本件依調查證據之結果，認原告主張之事實堪
      信為真實。準此，被告知悉一般人無故取得他人金融帳戶
      使用之行徑，常與財產犯罪密切相關，並可預見將金融帳
      戶存摺、提款卡及密碼交付予他人使用，會有遭人利用作
      為財產犯罪所得財物匯入及提領工具之可能，仍基於縱有
      人持系爭帳戶之存摺、金融卡及密碼作為詐欺取財之犯罪
      工具，亦不違背其本意之幫助他人詐欺取財、洗錢之未必
      故意，並提供系爭帳戶之存摺、提款卡及密碼予詐騙集團
      成員使用，嗣詐騙集團之成員向原告詐騙，致原告陷於錯
      誤而陸續匯款合計132 萬元至系爭帳戶，原告受有132 萬
      元財產上損害一情，業如認定如前述，堪認被告確有幫助
      詐欺集團詐取原告財物之侵權行為事實，且被告之行為與
      原告受詐欺所受損害之間具有相當因果關係，是被告與詐
      欺集團成員自應就原告所受損害負連帶賠償責任，又數人
      共同為侵權行為致加害於他人時，本各有賠償其損害全部
      之責。從而，原告依侵權行為之法律關係，請求被告給付
      132 萬元，為有理由，應予准許。
（二）末按遲延之債務，以支付金錢為標的者，債權人得請求依
      法定利率計算之遲延利息；應付利息之債務，其利率未經
      約定，亦無法律可據者，週年利率為5 ％；給付無確定期
      限者，債務人於債權人得請求給付時，經其催告而未為給
      付，自受催告時起，負遲延責任。其經債權人起訴而送達
      訴狀，與催告有同一之效力，民法第233 條第1 項前段、
      第203 條、第229 條第2 項亦分別定有明文。查本件屬無
      確定期限之債，又係以支付金錢為標的，揆諸上開規定，
      原告刑事附帶民事訴訟起訴狀繕本於110 年3 月29日送達
      被告即發生催告之效力（附民卷第11頁），準此，原告請
      求給付自刑事附帶民事訴訟起訴狀繕本送達翌日即110 年
      3 月30日起至清償日止，按週年利率5 ％計算之利息，於
      法並無不合，應予准許。
六、綜上所述，原告依侵權行為之法律關係，請求被告給付132
    萬元，及自110 年3 月30日起至清償日止，按週年利率5 ％
    計算之利息，為有理由，應予准許。
七、本件係就民事訴訟法第427 條訴訟適用簡易程序所為被告敗
    訴之判決，爰依同法第389 條第1 項第3 款之規定，職權宣
    告假執行，並依同法第392 條第2 項，依職權為被告預供擔
    保，得免為假執行之宣告。
八、本件原告提起刑事附帶民事訴訟，而由本院刑事庭依刑事訴
    訟法第504 條第1 項規定，裁定移送前來，依同條第2 項規
    定免繳納裁判費，其於本院審理期間，亦未產生其他訴訟必
    要費用，並無訴訟費用負擔問題，附此敘明。
中    華    民    國  110     年    11    月    30    日
                  鳳山簡易庭  法  官   藍雅筠
以上正本係照原本作成。
如不服本判決，應於送達後20日內，向本院提出上訴狀並表明上
訴理由，如於本判決宣示後送達前提起上訴者，應於判決送達後
20日內補提上訴理由書（須附繕本）。
中    華    民    國   110    年    11    月    30    日
                              書記官   蔡毓琦